【裁判字號】    97,交聲,927
【裁判日期】    971017
【裁判案由】    違反道路交通管理處罰條例聲明異議
【裁判全文】
臺灣士林地方法院交通事件裁定         97年度交聲字第927號
原處分機關  臺北市交通事件裁決所
異議人即    甲○○
受處分人
上列異議人即受處分人因違反道路交通管理處罰條例案件，對於
臺北市交通事件裁決所於民國97年7 月25日所為之處分（原處分
案號：北市裁申字第裁22-A01WE4382號），聲明異議，本院裁定
如下：
    主  文
異議駁回。
    理  由
一、按汽車行駛於道路上，其駕駛人或前座乘客未繫安全帶者，
    處駕駛人新臺幣（下同）1,500 元罰鍰，道路交通管理處罰
    條例第31條第1 項前段定有明文。
二、原處分意旨略以：異議人即受處分人甲○○於民國97年6 月
    21日上午9 時25分許，駕駛車牌號碼8388-DR 號自用小客車
    ，在臺北市○○路與中山南路路口，遭警員攔停舉發「汽車
    行駛於一般道路上汽車駕駛人未繫安全帶」之違規，依道路
    交通管理處罰條例第31條第1 項規定，處罰鍰1,500 元。
三、異議意旨略以：開車不繫安全帶，屬於個人自由權利保障範
    圍，中華民國憲法第22條規定「人民之自由權利，不妨害社
    會秩序公共利益者，均受憲法之保障；除為防止妨礙他人自
    由、避免緊急危難、維持社會秩序或增進公共利益所必要者
    外，不得以法律限制之」，又憲法第172 條規定「命令與憲
    法或法律抵觸者無效」基此，規定「開車未繫安全帶就要處
    罰」之法令，與上開憲法規定抵觸，應屬無效，為此聲明異
    議，請求撤銷原處分等語。
四、經查，異議人甲○○駕駛車號8388-DR 號自用小客車，在前
    揭時、地行駛於道路上未依規定方式繫安全帶之事實，此為
    異議人所不爭執，並有臺北市政府警察局97年6 月21日北市
    警交大字第A01WE4382 號舉發違反道路交通管理事件通知單
    1 紙在卷足憑，故異議人於前揭時、地確有汽車行駛於一般
    道路上汽車駕駛人未繫安全帶之違規事實，洵堪認定。至異
    議人雖以前揭情詞置辯，然按國家對人民自由權利之限制，
    應以法律定之並不得逾必要程度，憲法第23條定有明文，若
    因法律內容不能鉅細靡遺加以規定，其屬細節性、技術性之
    事項，法律自得授權主管機關以命令定之，俾利法律之實施
    ，行政機關基於此種授權，在符合立法意旨且未逾越母法規
    定之限度內所發布之施行細則或命令，自為憲法之所許。異
    議人辯稱「開車未繫安全帶即處罰」之規定與憲法抵觸云云
    ，惟本件原處分機關裁處異議人罰鍰新臺幣1500元，係依據
    道路交通管理處罰條例第31條第1 項之規定，該規定係為維
    持社會秩序及公共利益所必需，與憲法尚無抵觸。雖人民之
    自由權利固應受到保障，但並非毫無限制，更不可為所欲為
    。在資源有限且利益可能相衝突之情況下，無論是立法者制
    定之法律或是行政機關之行政行為，均不可能滿足所有國民
    之需求，故其所考量者並非僅係個人之私益，而應係全體國
    民之公益。從而，國家機關固不可恣意侵害個人之私益，然
    為公益之目的，尚得以合乎目的之手段對個人之私益加以限
    制。前揭道路交通管理處罰條例第31條第1 項限制汽車行駛
    於道路上、其駕駛人或前座乘客應繫安全帶，考其立法目的
    ，係為小客車駕駛人及前座乘客繫上安全帶，對於其因而肇
    事後之生命、身體安全之保障。又為達上開條文之立法目的
    ，所採取之限制手段顯屬輕微，且裁罰亦非過鉅，並均有助
    於目的之達成，合乎比例原則之要求，則原處分機關依據該
    法律之規定，對於違反義務之異議人進行裁罰，並無違法或
    不當之處。縱此，異議人於追求個人「行的自由」之同時，
    實仍應慮公共利益之審慎維護，故異議人以前詞置辯，顯係
    卸責之詞，均不足採。
五、綜上，異議人之違規事實明確，洵堪認定，從而原處分機關
    依道路交通管理處罰條例第31條第1 項及違反道路交通管理
    事件統一裁罰基準表之規定，對異議人違規行為裁處罰鍰1,
    500 元，核無違誤，本件異議為無理由，應予駁回。
據上論斷，應依道路交通案件處理辦法第19條，裁定如主文。
中    華    民    國    97    年    10    月    17    日
                  交通法庭法  官  吳維雅
以上正本證明與原本無異。
如不服本裁定，應於送達後5 日內，向本院提出抗告狀。
                          書記官  劉育君
中    華    民    國    97    年    10    月    17    日


司法院資訊處製作；財團法人民間司法改革基金會備份。
